【裁判字號】    98,財管,11
【裁判日期】    980324
【裁判案由】    選任遺產管理人
【裁判全文】
臺灣臺中地方法院民事裁定          98年度財管字第11號
聲  請  人  合作金庫商業銀行股份有限公司
法定代理人  丙○○
代  理  人  丁○○
受  選任人  吳中和律師
上列聲請人聲請為被繼承人乙○○選任遺產管理人事件，本院裁
定如下：
    主      文
選任吳中和律師為被繼承人乙○○（男、民國○○○年○月○○
○日生、身分證統一編號：Ｚ000000000號、生前最後
住所：臺中縣梧棲鎮○○路○段四八二之三號、於民國九十七年
七月二十三日死亡）之遺產管理人。
聲請程序費用由被繼承人乙○○之遺產負擔。
    理      由
一、按繼承開始時，繼承人有無不明，而無親屬會議或親屬會議
    未於一個月內選定遺產管理人者，利害關係人得聲請法院選
    任遺產管理人；又先順序繼承人均拋棄其繼承時由次順序之
    繼承人繼承，其次順序繼承人有無不明或第四順序之繼承人
    均拋棄其繼承者，準用關於無人承認繼承之規定，民法第
    1178條第2項、第1176條第6項分別定有明文。次按遺產管理
    人之設，旨在管理保存及清算遺產，以免遺產散失，是以遺
    產管理人具有相當之公益色彩；另選任遺產管理人，除慮及
    管理遺產之公平性外，尚須考慮其適切性，亦即可對其遺產
    、遺債之情形瞭解較深，或具法律、會計等專業能力，復與
    遺債債權人無利害共同關係而得忠誠處理者，優先選任為宜
    ；又法院選任之遺產管理人，除係律師依律師法第22條規定
    ，非經釋明有正當理由，不得辭任外，得不接受法院所命職
    務（最高法院88年度台上字第354號判決，關於選任特別代
    理人所揭示之法律見解，可資參照）。
二、本件聲請意旨略以：被繼承人乙○○（男、民國○○年○○月○○
    日生、身分證統一編號：Ｚ000000000號、生前最後住所：臺
    中縣梧棲鎮○○路○段482之3號）生前向聲請人辦理借款未
    依約清償，嗣於97年7月23日死亡，惟其所有繼承人均已拋
    棄繼承，而其親屬會議亦未於法定期間內選定遺產管理人，
    致聲請人無法對被繼承人之財產主張權利，聲請人為債權人
    ，基於利害關係人地位，爰依法聲請為被繼承人選任遺產管
    理人等語，並提出本院家事法庭函文、貸款契約（以上均影
    本）、繼承系統表、戶籍謄本等件為證。
三、本院查：聲請人主張其為被繼承人之債權人，被繼承人死亡
    後其所有繼承人均已拋棄繼承，是否仍有應繼承之人不明，
    而其親屬會議未於法定期間內選定遺產管理人等事實，除據
    聲請人提出前揭書證附卷可稽外，並經本院調取本院97年度
    繼字第1953號拋棄繼承事件卷宗核閱屬實，自堪信為真實，
    從而聲請人聲請選任被繼承人之遺產管理人，揆諸前揭法條
    規定，為有理由，應予准許。其次，聲請人原主張由被繼承
    人之母甲○○擔任遺產管理人，惟經本院傳喚甲○○到庭而
    未到，顯見其無擔任意願，本院自不能強令無義務亦無意願
    之甲○○擔任本件遺產管理人。再者，本院徵得聲請人同意
    後，函請社團法人臺中律師公會推薦有意願擔任本件遺產管
    理人之人選，經該公會推薦由吳中和律師擔任本案遺產管理
    人，此有該律師公會98年3月18日中律謙三字第98110號函暨
    所附該律師基本資料表1件附卷可稽，而吳律師為執業律師
    ，非但具有專業知識及能力，且與被繼承人所遺遺產間無利
    害關係，若由其擔任本事件之遺產管理人，定能秉持其專業
    倫理擔當此具公益性質之職務，並順利達成管理保存及清算
    遺產之任務。執此，本院認為由其擔任被繼承人之遺產管理
    人，應屬妥適，爰選任之。
四、依非訟事件法第157條，裁定如主文。
中    華    民    國    98    年    3    月    24    日
                 家事法庭     司法事務官  蔡秉芳
以上為正本係照原本作成。
如對本裁定抗告，須於裁定送達後10日之不變期間內，向本院提
出抗告狀。
中    華    民    國    98    年    3    月    24    日
                              書  記  官  蔡萍萍


司法院資訊處製作；財團法人民間司法改革基金會備份。
